【裁判字號】    98,審交易,462
【裁判日期】    990129
【裁判案由】    過失致死
【裁判全文】
臺灣士林地方法院刑事判決           98年度審交易字第462號
公  訴  人  臺灣士林地方法院檢察署檢察官
被      告  甲○○
上列被告因過失致死案件，經檢察官提起公訴（98年度偵字第
11337 號），本院判決如下：
    主  文
甲○○犯過失致人於死罪，處有期徒刑柒月。
    事  實
一、甲○○於民國98年7 月28日中午12時45分，騎駛車牌號碼QY
    9-012 號輕型機車，以時速約50公里之速度沿臺北市大同區
    ○○○路由西往東方向行駛，於行經長安西路258 號前，本
    應注意行進中駕駛人應注意車前狀況，隨時採取必要安全措
    施，而依當時天候晴，屬日間自然光線，視距良好，無障礙
    物，並無不能注意之情事，適前方同向有陳江錦騎駛腳踏車
    ，甲○○因精神不濟，疏未注意車前狀況，其所騎駛之機車
    前輪遂由後方撞擊陳江錦所騎駛之腳踏車後輪，致陳江錦人
    車倒地，因而受有急性硬腦膜下出血及挫傷性腦內出血之傷
    害，雖經送往馬偕紀念醫院臺北分院急救，然因傷勢嚴重，
    於同日轉往亞東紀念醫院開刀治療，術後轉至加護病房，延
    至同年8 月5 日下午1 時5 分，仍因顱內出血不治死亡。甲
    ○○於肇事後，經路人報警處理，甲○○於其上開犯行未為
    任何有偵查犯罪職權之公務員知悉前，向前往現場處理之員
    警柳三郎表明為車禍肇事當事人而接受裁判，始查悉上情。
二、案經被害人陳江錦之子乙○○（起訴書誤載為陳榮隆，應予
    更正）訴由臺北市政府警察局大同分局報告臺灣士林地方法
    院檢察署檢察官偵查起訴。
    理  由
一、證據能力之判斷：按被告以外之人於審判外之言詞或書面陳
    述，除法律有規定者外，不得作為證據，刑事訴訟法第159
    條第1 項固定有明文，惟被告以外之人於審判外之陳述，雖
    不符合同法第159 條之1 至第159 條之4 規定，但經當事人
    於審判程序同意作為證據，法院審酌該言詞陳述或書面陳述
    作成時之情況，認為適當者，亦得為證據，當事人、代理人
    或辯護人於法院調查證據時，知有第159 條第1 項不得為證
    據之情形，而未於言詞辯論終結前聲明異議者，視為有前項
    之同意，此觀同法第159 條之5 規定即明。查本判決後開引
    用各該被告以外之人於審判外之陳述（包含書面陳述），皆
    屬傳聞證據，惟當事人雖知上開證據資料為傳聞證據，但於
    本院審判期日中均表示無意見而不予爭執，且迄至言詞辯論
    終結前亦未再聲明異議，本院審酌上開證據資料製作時之情
    況，尚無違法不當及證明力明顯過低之瑕疵，亦認為以之作
    為證據應屬適當，揆諸前開規定，爰逕依刑事訴訟法第159
    條之5 規定，認前揭證據資料均例外有證據能力，合先敘明
    。
二、上揭犯罪事實，業據被告甲○○於警詢時、偵查中、本院準
    備程序及審理時迭承不諱（參見臺灣士林地方法院檢察署98
    年度偵字第11337 號卷第5 頁至第8 頁，第61頁至第63頁；
    本院卷第14頁、第34頁、第41頁），並有警製道路交通事故
    調查報告表(一)、(二)、現場圖、談話紀錄表、補充資料表、現
    場照片16幀、被告之0000000000號行動電話通聯紀錄及出勤
    紀錄等件在卷可稽（附於同上偵卷第16頁至第21頁、第26頁
    至第33頁、第46頁至第47頁；臺灣士林地方法院檢察署98年
    度相字第492 號卷第55頁）；又被害人陳江錦因本件車禍受
    有急性硬腦膜下出血及挫傷性腦內出血等傷害，經送醫急救
    ，仍因傷重不治死亡等情，業經告訴人即被害人之子乙○○
    於警詢時指訴在卷（參見同上偵卷第11頁至第12 頁） ，並
    經臺灣士林地方法院檢察署檢察官督同法醫師相驗無誤，復
    有亞東紀念醫院診斷證明書、臺灣士林地方法院檢察署檢驗
    報告書、相驗屍體證明書各1 份及相驗照片10幀等件在卷可
    資佐證（附於同上偵卷第34頁至第43頁；相字第492 號卷第
    17頁、第19頁至第28頁），是被告騎駛機車肇事之過失犯行
    ，與被害人死亡之結果間，確有相當因果關係無訛。綜上各
    情，足認被告自白與事實相符，可以採信，本案事證至為明
    確，被告犯行堪以認定，應依法論科。
三、核被告甲○○所為，係犯刑法第276 條第1 項過失致人於死
    罪。又被告於肇事後，在有偵查權之機關或公務員發覺其犯
    罪前，主動向前往現場處理本件車禍之員警柳三郎承認其為
    肇事人，並接受裁判，有臺北市○○○○○道路交通事故肇
    事人自首情形記錄表1 紙在卷可按（附於同上偵卷第23頁）
    ，應認已符合自首要件，爰依刑法第62條前段之規定，減輕
    其刑。爰審酌被告疏於注意車前狀況而肇事之過失程度，過
    失犯行導致被害人死亡，家屬哀慟逾恆，犯罪所生危害甚鉅
    ，犯後雖坦承犯行，然尚未與被害人家屬達成民事和解之犯
    後態度，惟念及其年紀尚輕，並其品行、生活狀況及智識程
    度等一切情狀，復參酌公訴人之求刑（即有期徒刑6 月以上
    ），量處如主文所示之刑，以示懲儆。
據上論斷，應依刑事訴訟法第284 條之1 、第299 條第1 項前段
，刑法第276 條第1 項、第62條前段，刑法施行法第1 條之1，
判決如主文。
本案經檢察官張紜瑋到庭執行職務。
中    華    民    國    99    年    1     月    29    日
                  交通法庭法  官  吳祚丞
以上正本證明與原本無異。
如不服本判決應於收受判決後10日內向本院提出上訴書狀，並應
敘述具體理由；其未敘述上訴理由者，應於上訴期間屆滿後20日
內向本院補提理由書（均須按他造當事人之人數附繕本）「切勿
逕送上級法院」。
                          書記官  丁梅芬
中    華    民    國    99    年    1     月    29    日
附錄論罪科刑法條：
276 條第1 項
因過失致人於死者，處 2 年以下有期徒刑、拘役或 2 千元以下
罰金。

司法院資訊處製作；財團法人民間司法改革基金會備份。
